最高法院刑事判決　　　　　　一○○年度台上字第二五五九號
上　訴　人　台灣高等法院檢察署檢察官　
被　　　告　張茗傑
上列上訴人因被告違反毒品危害防制條例等罪案件，不服台灣高
等法院中華民國九十八年十二月三十一日第二審判決（九十八年
度上訴字第四五六八號，起訴案號：台灣桃園地方法院檢察署九
十七年度偵字第七七九○、七七九一號），提起上訴，本院判決
如下：
    主  文
上訴駁回。
    理  由
按刑事訴訟法第三百七十七條規定：上訴於第三審法院，非以判
決違背法令為理由，不得為之；是提起第三審上訴，應以原判決
違背法令為理由，係屬法定要件。如果上訴理由書狀並未依據卷
內訴訟資料具體指摘原判決不適用何種法則或如何適用不當，或
所指摘原判決違法情事顯與法律規定得為第三審上訴理由之違法
情形不相適合時，均應認其上訴為違背法律上之程式，予以駁回
。本件原判決以公訴意旨略稱：被告張茗傑自民國九十七年二月
初某日，迄同年三月三日下午四時止（起訴書誤載為自九十六年
十一月間某日至九十七年二月間某日止，已經檢察官於第一審審
理時當庭更正），在桃園縣桃園巿莊敬路二段一七五號Ｎ棟八樓
租屋處，無償提供第三級毒品愷他命予未成年之廖偲施用，共
十五次；因認被告涉犯毒品危害防制條例第八條第三項、第九條
之成年人對未成年人轉讓第三級毒品罪嫌。但經原審調查證據結
果，認不能證明被告犯罪，乃撤銷第一審關於被告此等部分科刑
之判決，改判被告均無罪。已詳敘其取捨證據及得心證之理由；
對於檢察官所舉證據如何均不足以證明被告犯罪，亦逐一加以指
駁及說明，俱有卷存證據資料可資覆按。檢察官上訴意旨略稱：
(一)、證人廖偲於警詢、偵查中均證稱被告與其交往期間，曾提
供第三級毒品愷他命供其施用。其於第一審法院九十八年三月四
日準備程序時，固陳稱被告未拿愷他命供其施用，惟嗣即改稱被
告有拿愷他命供其施用；並於審理時證稱：那時候心軟，所以才
一度供稱被告沒有拿愷他命給伊等語。是廖偲於警詢、偵查、
原審審理時就被告有否轉讓愷他命供其施用之供述，前後雖略不
一致，惟大致相同，並無矛盾之處。原判決未採為不利被告之論
據，嫌有違誤。(二)、被告轉讓愷他命予廖偲之期間、次數，據
廖偲於警詢時證稱約有十五次，起自九十七年二月，最後一次
係同年三月三日下午四時，足證被告確曾轉讓愷他命予廖偲，
原判決以廖偲因日期久遠而記憶不清致所證次數、日期、毒品
種類前後不一而不予採信，洵有欠當等語。
惟檢察官就被告犯罪事實，應負舉證責任，並指出證明之方法，
為刑事訴訟法第一百六十一條所明定。因此，檢察官對於起訴之
犯罪事實，應負實質之舉證責任。倘其所提出之證據，不足為被
告有罪之積極證明，或其闡明之證明方法，無從說服法院形成被
告有罪之心證，基於無罪推定原則，自應為被告無罪之諭知。又
認定犯罪事實所憑之證據，無論直接或間接證據，其為訴訟上之
證明，須於通常一般之人均不致有所懷疑，而得確信其為真實之
程度者，始得據為有罪之認定，倘其證明尚未達到此一程度，而
有合理之懷疑存在時，事實審法院復已就其心證上理由予以闡述
，敘明其如何無從為有罪之確信，因而為無罪之判決，尚不得任
意指為違法。而施用毒品者，其所稱向某人購買或由他人贈予之
供述，須補強證據以擔保其供述之真實性。良以施用毒品者其供
述之憑信性本不及於一般人，況施用毒品者供出來源，因而破獲
者，法律復規定得減輕其刑，其有為偵查機關誘導、或為邀輕典
而為不實陳述之可能，其供述之真實性自有合理之懷疑。因此施
用毒品者關於其向某人購買毒品或由他人所贈之供述，必須有補
強證據佐證，以擔保其供述之真實性，俾貫徹刑事訴訟無罪推定
及嚴格證明之基本原則。而所謂補強證據，指其他證明施用毒品
者關於毒品交易或無償轉讓之供述真實性之相關證據而言，必須
與施用毒品者關於毒品交易或無償轉讓之供述，具有相當程度之
關聯性，而足使一般人對施用毒品者關於毒品交易或無償轉讓之
供述，並無合理之懷疑存在，而得確信其為真實，始足當之。原
判決已敘明檢察官認被告有轉讓愷他命予廖偲，除廖偲先後
不一之供述外，未有何補強證據。而廖偲於九十七年三月十五
日經警採集尿液，送請台灣檢驗科技股份有限公司鑑定，其結果
係呈愷他命陰性反應，有該公司九十七年四月八日CH/2008/3069
3 號濫用藥物檢驗報告書、採尿人尿液暨毒品真實姓名與編號對
照表在卷可參。是廖偲指稱被告提供（轉讓）愷他命予其施用
云云，是否可採，尚有可疑。另證人即實施採尿員警許文華於第
一審審理時亦到庭結證稱：因為檢舉人有提到她本身也有施用毒
品，為了要驗證檢舉人所檢舉的事是否真實，有對檢舉人採尿。
先放在派出所，當時沒有初步採驗，從偵查到現在都沒有通知送
驗。當時是有Ｋ他命的試劑，但是我忘記有沒有幫她做，而且即
使有作，頂多也是讓當事人知道初驗的結果，並不會作成書面報
告。（廖偲的初驗結果如何？）去年到現在真的沒有印象等語
明確。無何廖偲關於轉讓愷他命之供述具真實性之相關證據。
是廖偲之證述，尚有相當合理之懷疑存在，並未達於可確信其
真實之程度。此外，復查無其他積極證據足以證明被告有轉讓愷
他命犯行，因認被告此等部分被訴犯行，尚屬不能證明等旨。檢
察官復未提出適合於證明被告確有此等部分犯行之積極證據，以
說服法院形成其有罪之心證，檢察官上訴意旨徒就原判決明白論
斷，及原審採證認事職權之行使，任意指摘，自不足據以辨認原
判決已具備違背法令之形式，核與法律規定得為第三審上訴理由
之違法情形不相適合。應認檢察官之上訴違背法律上之程式，予
以駁回。
據上論結，應依刑事訴訟法第三百九十五條前段，判決如主文。
中    華    民    國  一○○  年    五    月   十八   日
                      最高法院刑事第六庭
                          審判長法官  洪  文  章  
                                法官  王  居  財  
                                法官  郭  毓  洲  
                                法官  沈  揚  仁  
                                法官  林  秀  夫  
本件正本證明與原本無異
                                      書  記  官  
中    華    民    國  一○○  年    五    月   十九   日
                                                     Ｍ